臺灣高等法院刑事判決　　　　　　　 100年度上訴字第1869號
上　訴　人
即　被　告　黃英凱
上列上訴人因違反藥事法等案件，不服臺灣桃園地方法院100年
度訴字第32號，中華民國100年4月19日第一審判決（起訴案號：
臺灣桃園地方法院檢察署99年度偵字第27421號），提起上訴，
本院判決如下：
    主  文
上訴駁回。
    事  實
一、黃英凱前因詐欺案件，經臺灣板橋地方法院以96年度簡字第
    3236號判處有期徒刑3月，減為有期徒刑1月15日確定，並於
    民國96年9月26日易科罰金執行完畢，詎仍不知警惕，而分
    別為下列犯行：
  (一)明知甲基安非他命、大麻係毒品危害防制條例第2條第2項第
    2款所列管之第二級毒品，愷他命亦係同條例第2條第2項第3
    款所列管之第三級毒品，又甲基安非他命同時為藥事法所規
    定之禁藥，均不得擅自轉讓或持有，竟先於99年10月20日晚
    間23時許，在新竹市月光舞廳，向真實姓名年籍不詳綽號小
    呆之成年男子，分別以新臺幣（下同）3萬2千元之代價購得
    第二級毒品甲基安非他命2包、1萬3千元之代價購得第三級
    毒品K他命1包、大麻1包及海洛因香菸4支，而非法持有上開
    毒品（持有海洛因部分，因被告另涉施用第一級毒品犯行，
    由檢察官另行偵辦，非屬本案審理範圍）。
  (二)又另行基於轉讓第三級毒品之犯意，於99年10月26日晚間19
    時許，在桃園縣龜山鄉○○○路31號6樓內，將前揭持有之
    第三級毒品愷他命，取其中一部分捲入香菸內，而將其中2
    支香菸無償轉讓（無證據證明轉讓數量淨重20公克以上）予
    王宗平施用。
  (三)再另行基於轉讓禁藥及第二級毒品之犯意，於同年月26日晚
    間21時許，在同址住處內，將前揭持有之第二級毒品甲基安
    非他命，取其中一部分摻入玻璃球吸食器內，無償轉讓（無
    證據證明轉讓數量淨重10公克以上）予王宗平施用。
    嗣經警於99年10月27日凌晨2時10分許，持臺灣桃園地方法
    院核發之搜索票前往同址搜索，當場查獲黃英凱，並扣得其
    所有、如附表所示之第二級毒品大麻1包（毛重5.3950公克
    ，驗餘淨重4.9337公克）、第三級毒品愷他命1包（毛重40.
    6180公克，驗餘淨重39.9495公克，純質淨重38.3116公克)
    、已摻入第三級毒品愷他命香菸31支、第二級毒品甲基安非
    他命2包（總毛重33.5580公克，驗餘淨重32.7238公克）、
    已摻入第一級毒品海洛因香菸4支（由檢察官另行偵辦已如
    前述）、安非他命吸食器2個、電子磅秤3個、分裝勺3支等
    物，以及非其所有之注射針筒2支、分裝袋大型26個、分裝
    袋中型230個、分裝袋小型300個、分裝袋特小型600個等物
    ，始悉上情。
二、案經臺北縣政府警察局海山分局報告臺灣桃園地方法院檢察
    署檢察官偵查起訴。
    理  由
壹、程序部分
    以下本件認定事實所引用之卷內之證資料（包括文書證據及
    物證），並無證據證明係公務員違背法定程序所取得，檢察
    官、被告黃英凱於本院及原審審判程序中復均未於言詞辯論
    終結前表示異議，且卷內之文書證據及物證，亦無刑事訴訟
    法第159條之4之顯有不可信之情況與不得作為證據之情形，
    則依刑事訴訟法第159條之5之規定，本件認定事實所引用之
    所有文書證據及物證，均有證據能力。
貳、實體部分
一、訊據被告黃英凱固坦承於前揭時地向綽號小呆之成年男子購
    入扣案如附表編號一至三所示之第二級毒品大麻1包（毛重5
    .3950公克，驗餘淨重4.9337公克）、第三級毒品愷他命1包
    （毛重40.6180公克，驗餘淨重39.9495公克，純質淨重38.3
     116公克)、已摻入第三級毒品愷他命香菸31支、第二級毒
    品兼禁藥甲基安非他命2包（總毛重33.5580公克，驗餘淨重
    32.723 8公克）（另扣得已摻入第一級毒品海洛因香菸4支
    ，非屬本件審理範圍），及其友人即證人王宗平取用少量之
    扣案如附表編號二、三所示之愷他命、甲基安非他命施用等
    情，惟矢口否認有持有第二級毒品大麻及轉讓第三級毒品愷
    他命、轉讓第二級毒品兼禁藥甲基安非他命予證人王宗平施
    用之犯行，辯稱：「伊雖持有扣案之第二級毒品，但伊業因
    施用第二級毒品送觀察勒戒並經不起訴處分確定，不應再論
    伊持有第二級毒品罪；另王宗平係自行取用扣案伊所有之甲
    基安非他命、愷他命施用，伊曾要求王宗平不要取用，但王
    宗平還是拿去用，伊不應負擔轉讓罪責。」云云。經查：
  (一)上開事實，業據被告於原審之準備程序、審理時均認罪在卷
    （見原審卷第36頁背面、第53頁背面、第54頁背面），核與
    證人王宗平於偵查結證所述情節相符（見偵查卷第101頁至
    第106頁），復有台灣檢驗科技股份有限公司99年11月11日
    （編號：UL/2010/A0767及A0768）濫用藥物檢驗報告2件（
    見偵查卷第108及109頁）、臺北縣政府警察局海山分局毒品
    案件尿液檢體編號及姓名對照表（見偵查卷第40頁）、現場
    照片18張（見偵查卷第45頁至第53頁）、交通部民用航空局
    航空醫務中心99年11月11日航藥鑑字第0996938號暨100年3
    月14日航藥鑑字第1000966Q號毒品鑑定書（見偵查卷第139
    頁），並有扣案之第二級毒品大麻1包（毛重5.3950公克，
    驗餘淨重4.9337公克）、第三級毒品愷他命1包（毛重40.61
    80公克，驗餘淨重39.9495公克，純質淨重38.3116公克）、
    已摻入第三級毒品愷他命香菸31支、第二級毒品甲基安非他
    命2包（總毛重33.5580公克，驗餘淨重32.7238公克）附卷
    可憑。
  (二)被告雖以前詞置辯，惟：
  1.被告前因自96年11月18日回溯96小時內某時段起至98年3月
    31日回溯96小時內某時段止，先後多次施用第一級毒品海洛
    因及第二級毒品甲基安非他命犯行，經臺灣桃園地方法院檢
    察署檢察官聲請送勒戒處所執行觀察、勒戒，於99年12月4
    日出所，認無繼續施用傾向，而於99年12月24日以該署99年
    度毒偵緝字第743號、第744號、第745號、第746號處分不起
    訴確定，被告另因本件為警查獲後，於99年10月27日凌晨5
    時25分許經警採尿時回溯26小時、96小時各施用1次第一級
    毒品海洛因、第二級毒品甲基安非他命之犯行，經非他命犯
    行，經臺灣桃園地方法院檢察署檢察官認被告甫執行觀察、
    勒戒並於99年12月4日出所，無須重覆執行觀察、勒戒，而
    認被告應無繼續施用傾向，而於100年1月6日以該署99年度
    毒偵字第2734號處分不起訴確定，有本院被告前案紀錄表及
    該2件不起訴處分書附卷可佐。再依被告於99年10月27日凌
    晨5時25分許經警採尿之台灣檢驗科技股份有限公司99年11
    月11日（編號：UL/2010/A0768）濫用藥物檢驗報告（見偵
    查卷第108頁）之記載，被告之尿液確僅甲基安非他命類及
    鴉片類呈陽性反應，而大麻類呈陰性反應，可見被告並無施
    用第二級毒品大麻之犯行，其持有扣案如附表編號一所示之
    大麻自應論以持有第二級毒品罪，故其辯稱已經觀察、勒戒
    而不起訴處分，不應再論持有第二級毒品罪云云，不足採信
    。
  2.證人王宗平於偵查結證稱：「當時與被告認識不久，沒有很
    熟，被告確於前揭時地提供甲基安非他命、愷他命予其施用
    ，且未向他收取金錢。」等語（見偵查卷第101頁至第106頁
    ），衡諸當時被告與證人王宗平認識不久，並非熟識，且證
    人王宗平取用少量扣案之被告所有如附表編號二、三所示之
    第三級毒品愷他命、甲基安非他命施用之地點係被告之住處
    ，如證人王宗平自行取用毒品時，被告果出言制止，證人王
    宗平豈有仍置之不理、猶逕行取用之理？況證人王宗平並未
    指證被告販賣毒品，益徵其並無誣陷被告之意圖，故證人王
    宗平之證言應非虛構，堪以採信，被告辯稱其未轉讓毒品予
    證人王宗平施用，而係證人王宗平自行取用云云，要與事實
    不符，殊不足採。
  (三)綜上所述，被告於本院所辯，均不足採，其前於原審出於任
    意性之自白，核與事實相符，足信為真實。本件事證明確，
    被告持有第二級毒品大麻及轉讓第二級毒品兼禁藥甲基安非
    他命、轉讓第三級毒品愷他命之犯行，均堪認定，皆應予依
    法論科。
二、論罪科刑：
  (一)核被告所為，事實欄一(一)持有第二級毒品大麻部分，係犯毒
    品危害防制條例第11條第2項之罪，事實欄一(二)轉讓第三級
    毒品愷他命部分，係犯同條例第8條第3項之罪，事實欄一(三)
    轉讓第二級毒品及禁藥甲基安非他命部分，係犯藥事法第83
    條第1項之罪。
  (二)按藥事法第83條第1項係於93年4月21日修正公佈，同年月23
    日施行，為毒品危害防制條例之後法，且藥事法第83條第1
    項之法定刑為7年以下有期徒刑，得併科500萬元以下罰金，
    與毒品危害防制條例第8條第2項之法定刑為6月以上5年以下
    有期徒刑，得併科70萬元以下罰金相較，自以藥事法第83條
    第1項之法定刑為重。參以毒品之範圍尚包括影響精神物質
    與其製品，而藥事之管理，亦非僅止於藥品之管理，毒品危
    害防制條例與藥事法二者，並無必然之特別法與普通法關係
    。故除有轉讓之第二級毒品達毒品危害防制條例第8條第6項
    之一定數量，經依法加重後之法定刑較藥事法第83條第1項
    之法定刑為重之情形外，因藥事法第83條第1項為後法，且
    為重法，應優先適用藥事法處罰（最高法院96年度臺上字第
    3582號判決意旨參照）。被告無償轉讓甲基安非他命予王宗
    平施用，卷內無證據顯示被告無償轉讓毒品之數量已達上揭
    標準，故依法規競合，以重法優於輕法之適用法則，自應適
    用藥事法論處；公訴意旨雖未論以藥事法第83條第1項之罪
    ，惟其社會基本事實同一，本院爰依法變更起訴法條，併此
    指明。
  (三)被告轉讓屬禁藥之第二級毒品甲基安非他命前後持有之低度
    行為，應為轉讓之高度行為所吸收；又其持有第三級毒品愷
    他命純質淨重20公克以上之低度行為，應為轉讓之高度行為
    所吸收，蓋毒品危害防制條例第8條第3款之法定本刑為3年
    以下有期徒刑，得併科新臺幣30萬元以下罰金，而同條例第
    11條第5款規定：持有第三級毒品純質淨重20公克以上者，
    法定本刑亦為3年以下有期徒刑，得併科新臺幣30萬元以下
    罰金，該二罪之法定刑均相同，且因被告持有之毒品數量雖
    逾上開標準，但其持有之低度行為，已被高度之轉讓毒品行
    為所吸收，被告其轉讓第三級毒品愷他命予王宗平之數量雖
    微，其不法內涵要仍屬高度、重行為，而持有愷他命之數量
    縱大，仍係低度、輕行為，故應依吸收關係，均不另論罪；
    公訴意旨認被告持有第三級毒品愷他命純質淨重20公克以上
    ，應另論同條例第11條第5項之罪，尚有誤會。
  (四)被告有事實欄所載之犯罪科刑及執行情形，有本院被告前案
    紀錄表在卷可稽，其於有期徒刑執行完畢後，5年以內再故
    意犯本案有期徒刑之罪，均應論以累犯，並加重其刑。又被
    告上開犯行間，犯意各別、行為互殊，應分論併罰。
三、原審以被告犯罪事證明確，適用毒品危害防制條例第11條第
    2項、第8條第3項、第18條第1項前段，藥事法第83條第1項
    ，刑法第11條、第38條第1項第1款、第47條第1項、第51條
    第5款、第42條第3項前段等規定，並審酌被告轉讓禁藥甲基
    安非他命與第三級毒品愷他命，危害他人身心健康，復另持
    有第二級毒品大麻，亦足以助長社會不良歪風，行為均屬可
    訾，應予非難，兼衡被告犯後雖一度圖卸，於審理時坦承不
    諱，及其犯罪之目的、手段、方法、素行、生活狀況等一切
    情狀，分別就所犯持有第二級毒品部分，論累犯，處有期徒
    刑4月，轉讓第三級毒品部分，論累犯，處有期徒刑5月，轉
    讓禁藥部分，論累犯，處有期徒刑6月，併科罰金新臺幣5萬
    元，罰金如易服勞役，以新臺幣1仟元折算1日，就有期徒刑
    部分定應執行有期徒刑1年；再按數罪併罰中之一罪，依刑
    法規定得易科罰金，若因與不得易科之他罪併合處罰結果而
    不得易科罰金時，原可易科部分所處之刑，自亦無庸為易科
    折算標準之記載，司法院院字第2702號、大法官會議釋字第
    144、679號解釋可資參照，本案被告所犯數罪中，其一不可
    為易科罰金之宣告，其餘各罪縱符合易科罰金之條件，在定
    執行刑後，仍不得宣告易科罰金；並就扣案物說明：(一)扣案
    之大麻1包（毛重5.3950公克，驗餘淨重4.933 7公克）係查
    獲之第二級毒品，且因大麻碎片與包裝袋無法分離，不問屬
    於犯人與否，均應依毒品危害防制條例第18條第1項前段之
    規定沒收銷燬，(二)扣案之第三級毒品愷他命1包（毛重40.6
    公克，純質淨重38.3116公克）及已摻入第三級毒品愷他命
    香菸31支，因同條例對於第三級毒品之沒收，並無特別規定
    ，如其行為已構成犯罪，則該毒品即屬違禁物，且因愷他命
    與香菸無法分離，整體構成違禁物，自應回歸刑法之適用，
    逕依刑法第38條第1項第1款規定沒收之，又包裝上開愷他命
    之包裝袋1個，因其上必含有微量愷他命無法析離，應與愷
    他命視為一體，依同規定併予沒收，(三)扣案之甲基安非他命
    2包（總毛重33.5580公克，驗餘淨重32.7238公克），因被
    告轉讓甲基安非他命部分係犯藥事法第83條第1項之轉讓禁
    藥罪，故上開甲基安非他命縱亦為毒品危害防制條例所規範
    之第二級毒品，然基於法律不得割裂適用原則，上開甲基安
    非他命，仍應認屬藥事法所規定之違禁物（參照最高法院10
    0年度臺上字第138號、第719號判決），雖依藥事法第79條
    規定應由主管之行政機關沒入銷燬之，惟本案尚未經行政機
    關沒入銷燬，而此等禁藥既屬違禁物，應依刑法第38條第1
    項第1款規定沒收之；又包裝上開甲基安非他命之包裝袋2個
    ，因其上必含有微量甲基安非他命無法析離，應與甲基安非
    他命視為一體，依同規定併予沒收，(四)其餘扣案如附表編號
    四至十一所示之物，依據卷內現存事證，尚無從認定為被告
    所有且供犯上開各罪所用或所得之物，亦非違禁物，爰不宣
    告沒收，(五)至附表編號十二之物即被告遭查獲時為警扣得之
    已摻入第一級毒品海洛因香菸4支，惟被告既另犯施用第一
    級毒品海洛因之罪（已如前述），且難認與所犯本案犯行有
    關，爰不宣告沒收，應由檢察官依法另為處理，併此指明。
    經核其認事用法均無違誤，量刑亦屬妥適。被告上訴意旨略
    以：「原判決量刑太重，前經觀察、勒戒，不應再論持有第
    二級毒品罪，王宗平係自行取用被告所有之甲基安非他命、
    愷他命，不構成轉讓毒品罪。」等語，指摘原判決不當。惟
    (一)按關於刑之量定，係實體法上賦予法院得為自由裁量之事
    項，倘其量刑已以行為人之行為罪責為基礎，並斟酌刑法第
    57條各款所列情狀，在法定刑度內，酌量科刑，如無偏執一
    端，致明顯失出失入情形，上級審法院即不得單就量刑部分
    遽指為不當或違法，原審已斟酌刑法第57條各項事由妥適量
    刑；(二)被告並無施用第二級毒品大麻之犯行，其持有扣案如
    附表編號一所示之大麻自應論以持有第二級毒品罪，且被告
    確無償轉讓愷他命、甲基安非他命予證人王宗平施用，均業
    據本院說明如前。故被告上訴，均無理由，應予駁回。
據上論斷，應依刑事訴訟法第368條，判決如主文。
本案經檢察官林秀濤到庭執行職務。
中    華    民    國   100    年    8     月    4     日
                  刑事第十七庭  審判長法  官  王炳梁
                                      法  官  周明鴻
                                      法  官  黃雅芬
以上正本證明與原本無異。
轉讓禁藥部分如不服本判決，應於收受送達後10日內向本院提出
上訴書狀，其未敘述上訴之理由者並得於提起上訴後10日內向本
院補提理由書（均須按他造當事人之人數附繕本）「切勿逕送上
級法院」。
持有第二級毒品及轉讓第三級毒品部分不得上訴。
                                      書記官  鄭雅云
中    華    民    國   100    年    8     月    4     日
附錄：本案論罪科刑法條全文
毒品危害防制條例第8條
轉讓第一級毒品者，處 1 年以上 7 年以下有期徒刑，得併科新
臺幣 1 百萬元以下罰金。
轉讓第二級毒品者，處 6 月以上 5 年以下有期徒刑，得併科新
臺幣 70 萬元以下罰金。
轉讓第三級毒品者，處 3 年以下有期徒刑，得併科新臺幣 30
萬元以下罰金。
轉讓第四級毒品者，處 1 年以下有期徒刑，得併科新臺幣 10
萬元以下罰金。
前四項之未遂犯罰之。
轉讓毒品達一定數量者，加重其刑至二分之一，其標準由行政院
定之。
毒品危害防制條例第11條
持有第一級毒品者，處 3 年以下有期徒刑、拘役或新臺幣 5 萬
元以下罰金。
持有第二級毒品者，處 2 年以下有期徒刑、拘役或新臺幣 3 萬
元以下罰金。
持有第一級毒品純質淨重十公克以上者，處 1 年以上 7 年以下
有期徒刑，得併科新臺幣 1 百萬元以下罰金。
持有第二級毒品純質淨重二十公克以上者，處 6 月以上 5 年以
下有期徒刑，得併科新臺幣 70 萬元以下罰金。
持有第三級毒品純質淨重二十公克以上者，處 3 年以下有期徒
刑，得併科新臺幣 30 萬元以下罰金。
持有第四級毒品純質淨重二十公克以上者，處 1 年以下有期徒
刑，得併科新臺幣 10 萬元以下罰金。
持有專供製造或施用第一級、第二級毒品之器具者，處 1 年以
下有期徒刑、拘役或新臺幣 1 萬元以下罰金。
藥事法第83條
明知為偽藥或禁藥，而販賣、供應、調劑、運送、寄藏、牙保、
轉讓或意圖販賣而陳列者，處 7 年以下有期徒刑，得併科新臺
幣 5 百萬元以下罰金。
犯前項之罪，因而致人於死者，處 7 年以上有期徒刑，致重傷
者，處 3 年以上 12 年以下有期徒刑。
因過失犯第 1 項之罪者，處 2 年以下有期徒刑、拘役或科新臺
幣 30 萬元以下罰金。
第 1 項之未遂犯罰之。
附表：
┌──┬───────┬─────────────────┬────────────────┐
│編號│扣案物品名稱  │數量                              │應處理情形（附註）              │
├──┼───────┼─────────────────┼────────────────┤
│一  │大麻（含包裝袋│1 包（毛重5.3950公克，驗餘淨重    │沒收銷燬。                      │
│    │）            │4.9337公克）                      │                                │
│    │              │                                  │                                │
│    │              │                                  │                                │
├──┼───────┼─────────────────┼────────────────┤
│二  │愷他命（含包裝│1 包（毛重40.618 0公克，驗餘淨重  │沒收。                          │
│    │袋）          │39.9495 公克，純質淨重38.3116 公克│                                │
│    │              │）、已摻入第三級毒品愷他命香菸31支│                                │
├──┼───────┼─────────────────┼────────────────┤
│三  │甲基安非他命（│2 包（總毛重33.5580 公克，驗餘淨重│沒收。                          │
│    │含包裝袋）    │32 .7238公克）                    │                                │
├──┼───────┼─────────────────┼────────────────┤
│四  │安非他命吸食器│2 個                              │無證據證明與本案犯罪事實有關，爰│
│    │              │                                  │不併予宣告沒收。                │
├──┼───────┼─────────────────┼────────────────┤
│五  │電子磅秤      │3 個                              │無證據證明與本案犯罪事實有關，且│
│    │              │                                  │非違禁物，爰不併予宣告沒收。    │
├──┼───────┼─────────────────┼────────────────┤
│六  │分裝勺        │3支                               │同上。                          │
├──┼───────┼─────────────────┼────────────────┤
│七  │注射針筒      │2 支                              │同上，且無證據證明為被告所有。  │
├──┼───────┼─────────────────┼────────────────┤
│八  │分裝袋大型    │26個                              │同上，且無證據證明為被告所有。  │
├──┼───────┼─────────────────┼────────────────┤
│九  │分裝袋中型    │230個                             │同上，且無證據證明為被告所有。  │
├──┼───────┼─────────────────┼────────────────┤
│十  │分裝袋小型    │300個                             │同上，且無證據證明為被告所有。  │
├──┼───────┼─────────────────┼────────────────┤
│十一│分裝袋特小型  │600個                             │同上，且無證據證明為被告所有。  │
├──┼───────┼─────────────────┼────────────────┤
│十二│海洛因        │已摻入第一級毒品海洛因香菸4 支    │非屬本案起訴犯罪事實範圍，爰不併│
│    │              │                                  │予宣告沒收。                    │
└──┴───────┴─────────────────┴────────────────┘